臺灣高雄地方法院刑事判決　　　　　 96年度交簡上字第159號
上　訴　人
即　被　告　甲○○
上列上訴人因被告業務過失傷害案件，不服本院高雄簡易庭中華
民國96年5 月8 日96年度交簡字第1188號所為第一審判決（聲請
簡易判決處刑書案號：臺灣高雄地方法院檢察署96年度偵字第38
81號），提起上訴，本院管轄之第二審合議庭判決如下：
    主  文
原判決撤銷。
甲○○從事業務之人，因業務上之過失傷害人，處有期徒刑肆月
，減為有期徒刑貳月，如易科罰金，以新臺幣壹仟元折算壹日。
緩刑貳年。
    事  實
一、甲○○係岳碩實業股份有限公司（下稱岳碩公司）之業務人
    員，並以為岳碩公司駕駛小貨車載運貨物為業，為從事業務
    之人，於民國95年11月8 日晚間，駕駛車牌號碼E5-7048 號
    自用小貨車（櫻宗企業股份有限公司所有），沿高雄市○○
    區○○路由北往南方向行駛。於同日晚間7 時5 分許，行經
    該路與中海路交岔口時，欲左轉沿中海路由西向東行駛時，
    適有丙○○騎乘車牌號碼OCN-038 號重型機車，沿軍校路由
    南往北方向行駛，亦行經該處，甲○○原應注意轉彎車應讓
    直行車先行，且依當時天候晴、夜間有照明、柏油路面道路
    乾燥無缺陷、無障礙物、視距良好之情形，依其智識、能力
    並無不能注意之情事，竟疏未注意及此，而與丙○○所騎乘
    之機車發生碰撞，致丙○○人車倒地，受有右膝疼痛、左側
    手腕腫痛、右側髕骨骨折、左側遠端撓骨骨折之傷害。甲○
    ○於案發後，留在事故現場，並於犯罪未被發覺前，主動向
    現場處理事故之警員承認肇事，自首而願接受裁判。
二、案經丙○○訴由高雄市政府警察局左營分局報請臺灣高雄地
    方法院檢察署檢察官聲請簡易判決處刑。
    理  由
一、本件被告甲○○所犯係死刑、無期徒刑、最輕本刑為3 年以
    上有期徒刑以外之罪，其於審判程序中就被訴事實為有罪之
    陳述，經本院告知簡式審判程序之旨，並聽取公訴人及被告
    之意見後，合議庭乃裁定改行簡式審判程序，合先敘明。又
    依改行簡式判程序之故，本件並無刑事訴訟法第159 條第1
    項規定之適用，亦予指明。
二、上揭事實業據被告甲○○於本院審理時坦承不諱，核與告訴
    人丙○○於警詢中所述被害之情節大致相符，並有道路交通
    事故現場圖、道路交通事故調查報告表(一)、(二)、國軍左營總
    醫院診斷證明書各1 件、交通事故談話紀錄表2 份、交通事
    故照片12張、財團法人義大醫院診斷證明書1 紙（見高市警
    左分偵字第0950029292號卷第4-6 頁、第9-13頁、第20頁、
    第14-19 頁）在卷可稽。又按轉彎車應讓直行車先行，道路
    交通安全規則第102 條第1 項第7 款定有明文。本件被告依
    卷附道路交通事故調查報告表(二)所載，領有合格之駕駛執照
    ，其駕駛小貨車自應注意上開規定，且案發現場當時天候晴
    、夜間有照明、柏油路面道路乾燥無缺陷、無障礙物、視距
    良好之情形，亦有道路交通事故調查報告表(一)可憑，並無不
    能注意之情事，竟疏未注意，致駕車肇事使人受傷，被告顯
    有過失，且其過失行為與告訴人受傷間，具有相當因果關係
    ，是被告犯行洵堪認定。
三、論罪科刑部分：
(一)被告為岳碩公司業務人員，平日以前揭小貨車載運貨物為業
    ，為從事業務之人，其駕駛小貨車執行貨物運送業務之際，
    因過失致告訴人受有上開傷害，核其所為，係犯刑法第284
    條第2 項前段之業務過失傷害罪。
(二)又被告於案發後，留在事故現場，並於犯罪未被發覺前，主
    動向現場處理事故之警員承認肇事，自首而接受願裁判等情
    ，業據被告於警詢、原審調查程序中供述明確，並有道路交
    通事故調查報告表(二)其上載明被告並無肇事逃逸，高雄市政
    府警察局交通大隊交通談話紀錄表1 份（詳第13問題）在卷
    可佐，堪認已符合自首要件，爰依刑法第62條前段之規定，
    減輕其刑。
(三)原審認本案事證明確，對被告上開業務過失傷害犯行予以論
    罪科刑，固非無見，惟中華民國九十六年罪犯減刑條例業於
    96年7 月4 日制定公布，自96年7 月16日起施行，被告涉犯
    業務過失傷害之犯罪時間係在96年4 月24日前，合於減刑要
    件，應依法減其宣告刑二分之一，原審未及適用，即有未恰
    。被告上訴雖未指摘原判決有何違誤之處，惟原審判決既有
    上開可議之處，仍應由本院予以撤銷改判之。
(四)本院審酌被告係以駕駛小貨車載運貨物為業務，負有較高之
    注意義務，其竟疏於注意，致告訴人受有如事實欄所載之傷
    害，傷勢非輕，惟考量被告犯後坦承犯行之態度，素行尚稱
    良善，及其從事之職業、所受教育程度、家庭經濟狀況等其
    他一切情狀，量處如主文所示之刑，併諭知如主文所示易科
    罰金之折算標準。又被告犯罪後，中華民國九十六年罪犯減
    刑條例業於96年7 月4 日公布，於同年月16日起施行，本件
    被告之犯罪時點為95年11月8 日，係在96年4 月24日減刑基
    準日之前，且所犯之罪核與該條例第2 條第1 項之規定相符
    ，復無同條例第3 條限制減刑之除外情形，爰依該條例第2
    條第1 項第3 款規定，減其上開宣告刑期二分之一。又被告
    前於90年間因酒醉駕車案件，經本院以90年度鳳交簡第400
    號判決判處有期徒刑2 月確定，嗣於90年6 月11日易科罰金
    而執行完等情，被告於前開有期徒刑執行完畢後，5 年內未
    曾因故意犯罪而受有期徒刑以上之宣告，有臺灣高等法院被
    告前案紀錄表1 份可按，本件被告因一時不慎致為本件犯行
    ，於本院審理中業與告訴人達成和解，顯已盡力補償告訴人
    之損失，足認已有悔意，被告經此偵、審及判罪科刑之宣告
    教訓，應知所警惕，信無再犯之虞，告訴人並具狀表示不再
    追究被告之過失，且聲請撤回對被告業務過失之告訴，有告
    訴人書立之刑事撤回告訴聲請狀1 份案在可（見本院簡上卷
    第22-23 頁），是本院綜合上情，認前開對被告所宣告之刑
    ，以暫不執行為當，爰併予宣告緩刑2 年，以啟自新。
據上論斷，應依刑事訴訟法第455 條之1 第1 項、第3 項、第36
9 條第1 項前段、第364 條、第299 條第1 項前段，刑法第284
條第2 項、刑法第62條前段、第41條第1 項前段、第74條第1 項
第2 款，刑法施行法第1 條之1 ，中華民國九十六年罪犯減刑條
例第2 條第1 項第3 款、第4 條、第7 條，判決如主文。
本案經檢察官乙○○到庭執行職務。
中　　華　　民　　國　　96　　年　　8 　　月　　31　　日
                  刑事第十七庭  審判長法　官  洪能超
                                      法　官  陳思帆
                                      法  官  李育信
以上正本證明與原本無異。
不得上訴。
中　　華　　民　　國　　96　　年　　8 　　月　　31　　日
　　　　　　　　　　　　　　　　　　　書記官  廖佳玲
附錄本判決論罪科刑法條
中華民國刑法第284條
因過失傷害人者，處6 月以下有期徒刑、拘役或5 百元以下罰金
，致重傷者，處1 年以下有期徒刑、拘役或5 百元以下罰金。
從事業務之人，因業務上之過失傷害人者，處1 年以下有期徒刑
、拘役或1 千元以下罰金，致重傷者，處3 年以下有期徒刑、拘
役或2 千元以下罰金。
